最高法院刑事判決　　　　　　九十六年度台上字第二九七三號
上　訴　人　甲○○
上列上訴人因偽造文書案件，不服台灣高等法院中華民國九十五
年十一月三十日第二審更審判決（九十五年度上更(一)字第三七七
號，起訴案號：台灣基隆地方法院檢察署九十年度偵字第一七八
七號），提起上訴，本院判決如下：
    主  文
上訴駁回。
    理  由
按刑事訴訟法第三百七十七條規定：上訴於第三審法院，非以判
決違背法令為理由，不得為之。是提起第三審上訴，應以原判決
違背法令為理由，係屬法定要件。且必須依據卷內資料為具體之
指摘，並足據以辨認原判決已具備違背法令之形式，始屬相當。
本件原判決依憑證人即國雍營造工程股份有限公司（下稱國雍公
司）董事長張欽然於法務部調查局基隆市調查站（下稱調查站）
訊問時證稱：本件工程實際負責人為公司副總經理杜俊彥云云；
另證人即信律工程股份有限公司（下稱信律公司）負責人鄭仁和
於調查站訊問時證稱：民國八十九年三月以前，伊公司有承作國
雍公司轉包之工程土石方運棄工程，當時公司之工區負責人為上
訴人甲○○，四月起公司即與國雍公司解除契約關係，四月起國
雍公司另與竹辰建設有限公司（下稱竹辰公司）簽約承作云云。
而上訴人於調查站訊問時並即供稱：伊於八十七年進入信律公司
擔任工務部門主管，八十九年五月一日離職云云。另同案被告杜
俊彥亦供承伊綜理、督導本件工程等語在卷，是本件國雍公司承
包系爭七堵調車場小山丘土方工程，暨國雍公司將土石方運棄工
程轉由信律公司承包，而各該公司負責本件土石方運棄工程者分
別係杜俊彥及上訴人，應堪認定。再依共同被告劉翰璋於調查站
訊問時供稱：本件宜蘭縣政府運土憑證是伊先透過一位朋友「方
仔」介紹綽號「小張」者代為偽製空白的宜蘭縣政府運土憑證，
是在台北縣中和市○○路與景平路交叉路口交付給伊，時間約在
八十八年底，是因為當時信律公司甲○○要求伊提供運土憑證給
他；同年十二月底至八十九年一月間的運土憑證是伊將上開空白
的宜蘭縣政府運土憑證收執聯交由甲○○自行處理的，驗收人欄
所載劉、游等部分是甲○○拿去以後偽製的等語；上訴人於調查
站調查時亦供承：伊於八十七年進入信律公司擔任工務部門主管
，八十八年底，伊公司與竹辰公司以每車新台幣（下同）二千九
百元計價，由竹辰公司負責承運小山丘土方工程之廢棄土。劉翰
璋交給伊的宜蘭縣政府運土憑證大部分皆已填好品名等內容，但
是伊送到國雍公司時，杜俊彥表示數量不夠，再向劉翰璋拿時，
劉翰璋交付空白之宜蘭縣政府運土憑證，經由我等施工所人員填
妥後交給杜俊彥取走，八十九年三、四月本公司退出後，由竹辰
公司劉翰璋接替為國雍公司之協力廠商等情。而依上揭所述每張
運土憑證所載運之棄土約為一四‧七立方公尺，惟依劉翰璋所供
交通部台北市區地○○路工程處（下稱地鐵處）每一車次（即每
張運土憑證）所得載運之土方為十一立方公尺，是實際所載運之
棄土而取得之運土憑證顯不敷國雍公司據以向地鐵處請領承包運
棄土方款項所需之運土憑證，茲上訴人既擔任信律公司工務部主
管，負責本件土方之運棄工程，當知其情，且查運土憑證乃是每
車載運棄土前往棄土場傾倒時，經該棄土場查驗確有傾倒棄土之
憑證，又豈有事後再行以空白之運土憑證自行填載其內容之理，
上訴人收受劉翰璋所交付之空白宜蘭縣政府運土憑證，而該空白
之宜蘭縣政府運土憑證嗣並經偽填申請人、品名、數量、起迄地
點、車號、駕駛人、稽查站驗收人、日期時間，使用單位驗收人
、日期時間等資料，縱該等欄位非上訴人親自填寫而係其命工務
所其他職員填載偽造完成，然上訴人與劉翰璋就此部分偽造行為
暨其後將偽造之宜蘭縣政府運土憑證交付予不知情之國雍公司承
辦人員以行使等犯行，仍有犯意聯絡及行為分擔，上訴人應成立
此部分偽造運土憑證犯行，應堪認定。再依劉翰璋於原審準備程
序訊問時供稱：此部分之運土憑證是交給工地之現場負責人云云
，茲依上揭證人鄭仁和所述，上訴人為信律公司負責本件土石方
運棄工程之現場負責人，則上訴人既為信律公司負責本件土石方
運棄工程之現場負責人，其事後改稱並未收受運土憑證云云，殊
非事實。上訴人確有將劉翰璋所提供偽製之空白宜蘭縣政府運土
憑證加以偽造，並提出於不知情之國雍公司承辦人員，再向地鐵
處提出以請領工程款，致生損害於宜蘭縣政府、台灣水泥股份有
限公司蘇澳廠及地鐵處審核國雍公司是否履行契約之正確性。因
而撤銷第一審關於上訴人部分科刑判決，改判論處上訴人共同連
續行使偽造公文書，足以生損害於公眾及他人罪刑，已詳敘其所
憑之證據及認定之理由。對於上訴人所辯：伊只是工程人員，負
責工程的規劃設計及進度的掌控，並不是工地負責人，公司將承
包的土方工程再轉包給竹辰公司是公司負責人鄭仁和簽約的，竹
辰公司所偽造的運土憑證是交給現場工地主任或是鄭仁和，並不
是交給伊，伊並不知道該等運土憑證是偽造的云云，何以不足採
信，亦已依據卷內資料詳予指駁、說明。從形式上觀察，並無違
背法令之情形存在。次查犯罪事實之認定及證據之取捨，乃事實
審法院之職權，且法院憑以認定犯罪事實之證據，並不以直接證
據為限，即綜合各種證據，本於推理作用，為其認定犯罪事實之
基礎，如不違背經驗法則與論理法則，即不得指為違法，而據為
上訴第三審之理由。原判決綜合各種證據，認定上訴人有上揭犯
行，與經驗法則或論理法則無違，上訴意旨，徒憑己見，就原判
決已說明之事項或屬原審採證認事職權之適法行使，任意指摘有
理由不備、採證違法，且仍為單純事實之爭執，難謂為適法之第
三審上訴理由。次查被告以外之人於審判外之陳述，雖不符刑事
訴訟法第一百五十九條之一至四之規定，而經當事人於審判程序
同意作為證據，法院審酌該言詞陳述或書面陳述作成時之情況，
認為適當者，亦得為證據，刑事訴訟法第一百五十九條之五第一
項定有明文。本件原判決採為證據之證人鄭仁和、劉翰璋於調查
站之證述，業據上訴人於原審表示「（問對於檢察官所提出據以
認定被告之犯罪事實之證據方法，證據資料之證據能力有何意見
？）沒有意見」，審酌其作成時之情況，亦認為並無不適當之情
事，揆諸前開規定，自具證據能力。原判決雖未就此加以說明，
但於判決結果不生影響，上訴意旨始指摘該部分證據無證據能力
云云，自非上訴第三審之適法理由。依前揭說明，其上訴違背法
律上之程式，應予駁回。
據上論結，應依刑事訴訟法第三百九十五條前段，判決如主文。
中　　華　　民　　國　九十六　年　　五　　月　三十一　日
                      最高法院刑事第九庭
                          審判長法官  洪　清　江
                                法官  石　木　欽
                                法官  李　伯　道
                                法官  林　勤　純
                                法官  陳　晴　教
      本件正本證明與原本無異
                                      書  記  官
中　　華　　民　　國　九十六　年　　六　　月　 十一 　日
                                                z
